【裁判字號】    89,易,115
【裁判日期】    890628
【裁判案由】    詐欺
【裁判全文】
臺灣花蓮地方法院刑事判決                          八十九年度易字第一一五號
    公  訴  人  臺灣花蓮地方法院檢察署檢察官
    被      告  丙○○
右被告因詐欺等案件，經檢察官提起公訴（八十九年度偵字第一０四號），本院判決
如左：
    主  文
丙○○意圖為自己不法之所有，以詐術使人將本人之物交付，累犯，處拘役肆拾日。
又以詐術得財產上不法之利益，累犯，處拘役參拾日。應執行拘役陸拾日。
    事  實
一、丙○○素行不佳，曾有多次竊盜、詐欺及侵占前科，其前曾於民國（下同）八十
    六年間因詐欺案件經台灣台東地方法院以八十七年度易字第五一號判處有期徒刑
    五月，於八十七年七月二十日確定，甫於八十八年二月六日執行完畢，猶不知悔
    改。復意圖為自己不法之所有，於八十八年十二月二十四日某時，在花蓮縣吉安
    鄉東昌村拾獲甲○○所遺失之黑色皮夾一個，內有郵政金融卡、ＶＩＳＡ卡、華
    南銀行金融卡各一張、身分證、社區巡守隊識別證各一枚，竟將之侵占入己。並
    於同年月二十九日上午十一時許，意圖為自己之不法所有及不法利益，持該拾得
    之甲○○社區巡守隊識別證至花蓮市○○○街六十四號，向乙○○（起訴書誤載
    為廖貴美）詐稱伊係吉安警察分局刑事組之刑警，並訛稱要到花蓮縣秀林鄉和仁
    村辦案，須搭乘計程車及無現金使用為由，使乙○○陷於錯誤，僱用計程車一部
    欲載送丙○○至秀林鄉和仁村，上車前並先借給羅某新台幣（下同）一千五百元
    。迨羅某搭乘上揭計程車行至秀林鄉和仁村時，羅某請該計程車司機從和仁打電
    話與乙○○，再由羅某與廖女通電話，向廖女稱該計程車司機回花蓮後直接向廖
    女索取計程車費，廖女嗣後果將羅某所搭乘之計程車車資一千五百元給付與該計
    程車司機，而使羅某得財產上不法之利益。嗣於翌日羅某返回廖女住處欲抄錄廖
    女身分證字號，向廖女佯稱下午吉安分局會有人將錢送還廖女時，廖女深覺有異
    ，向吉安分局查詢結果查無此人，乃報警當場查獲。並查扣甲○○遺失之黑色皮
    夾一個，郵政金融卡、ＶＩＳＡ卡、華南銀行金融卡各一張、身分證、社區巡守
    隊識別證各一枚。
二、案經被害人甲○○、乙○○訴由花蓮縣警察局吉安分局報請臺灣花蓮地方法院檢
    察署檢察官偵查起訴。
    理  由
一、訊據被告丙○○固坦承上揭侵占遺失物之犯行，惟矢口否認涉犯上揭詐欺取財及
    詐欺得利之犯行，辯稱：伊當天要到乙○○家對面應徵工作，那時對面老闆有在
    ，該老闆叫伊先到對面乙○○家坐坐，廖女就問伊是否與對面老闆很熟，替伊打
    電話與對面老闆，後來該老闆叫伊先在廖女住處坐一下，他先出去，就未再回來
    。廖女問伊要去何處？伊說要去和仁辦事，廖女就叫計程車給伊坐，廖女是因為
    以為伊與對面老闆很熟，才借伊一千五百元，後來叫計程車給伊坐，付車資一千
    五百元，伊並沒有詐欺等語。惟查：右揭犯罪事實，業據被害人甲○○於警訊、
    偵查時指訴歷歷，且有甲○○之社區巡守隊識別證一枚、贓證物品認領保管收據
    一紙附卷可稽，而證人乙○○於本院審理時結證稱：「當天上午被告到我對面找
    劉泰群先生，被告就到我家來我請他坐下聊天，當天下午一點多他從上衣拿出壹
    張紅色識別證露出一半給我看，跟我說他是吉安分局刑事組的人，他說他要到和
    仁辦事捉偷渡客，我就問他說你們警局不是有車嗎？他說警車到鳳林辦案，沒有
    車，他就叫我叫計程車給他坐，我就叫車，車子來了之前，他說他要辦事先向我
    借一千五百元，我以為他是刑事組的人才借他錢，車子來了之後就載被告離開，
    後來司機從和仁打電話給我，由被告和我通電話，說車資回來要我拿一千五百元
    給司機，司機回來我就給他一千五百元，被告跟我說借款和車資隔天還我，隔天
    早上有人打電話給我要我提供身分證字號以便向吉安分局請款，後來大約九點多
    到我家抄我的身分證字號，說下午分局小姐會送錢過來，我覺得懷疑就請劉先生
    向警局詢問，他們說刑事組沒有這個人，就過來把他帶去派出所，我不是認為他
    和劉先生熟才借他錢和付車資，是他騙我他是刑事組的人我才這樣做，他到現在
    還未還錢」等語（見本院八十九年六月十四日審判筆錄）；另證人劉泰群於本院
    審理時亦結證稱：「事發的前一天被告來我家應徵，我開營造廠我跟他說你先回
    去等候通知，事發當天被告打電話給我，說有重要事情找我，我說有事情用電話
    講即可不用來找我，被告當天九點多來我家，他請我用車子載他到美崙載電動玩
    具，我就回絕不理他，我就出去了，我在下午一點多回來看到被告在對面廖女家
    門口，我就走過去跟廖女說你怎麼讓陌生人來你家吃飯，我就去美崙，晚上九點
    多我回來廖女打電話跟我說被告如何向他借錢的事。我想想不對勁，就打電話給
    被告，求證被告是否住那裡，通電話的人不是被告，該男子說與被告沒有關係，
    隔天早上我打電話到刑事組去問有無這個鍾組長，並問丙○○是否你們的組員，
    他們說沒有這個人，不到半小時一位自稱鍾組長的人打電話到廖女家，說要抄廖
    女的身分證字號說被告馬上就會到，廖女就馬上打電話給我，我覺得怪怪的，就
    打電話到自強派出所跟他們說這件事，警員等被告到再通知他們。被告後來來了
    之後我就躲到廖女家後面以手機叫警察過來，警察在警局搜到甲○○的贓物」等
    語（見本院八十九年六月十四日審判筆錄），查被害人乙○○與被告僅有一面之
    緣，並非熟識，若非被告持該拾得之識別證向廖女佯稱其為吉安分局刑事組警員
    ，欲前往和仁辦案為由，使廖女陷於錯誤，廖女實無將金錢借予非熟識之陌生人
    （被告）並代其暫付計程車資之理。是被告所辯，顯係事後飾卸之詞，不足採信
    ，本件事證明確，被告犯行洵堪認定，應予依法論科。
二、核被告所為係犯刑法第三百三十七條之侵占罪、第三百三十九條第一項之詐欺取
    財罪、第三百三十九條第二項之詐欺得利罪。被告所犯刑法第三百三十七條之侵
    占罪、第三百三十九條第一項之詐欺取財罪間及所犯刑法第三百三十七條之侵占
    罪、第三百三十九條第二項之詐欺得利罪間，均有方法、目的之牽連關係，為牽
    連犯，應分別從一重之刑法第三百三十九條第一項之詐欺取財罪及同法第三百三
    十九條第二項之詐欺得利罪處斷。所犯詐欺取財罪與詐欺得利罪二罪間，犯意個
    別，行為互殊，應分論併罰（蓋連續犯須連續數行為而犯同一罪名，依照司法院
    大法官會議釋字第一五二號解釋，所謂「同一罪名」係指構成犯罪要件相同之罪
    名而言，詐欺取財罪與詐欺得利罪，構成要件不同，即非同一罪名，不成立連續
    犯）。另被告丙○○前曾於八十六年間因詐欺案件經台灣台東地方法院以八十七
    年度易字第五一號判處有期徒刑五月，於八十七年七月二十日確定，甫於八十八
    年二月六日執行完畢，此有台灣花蓮地方法院檢察署刑案查註紀錄表、台灣高等
    法院被告全國前案紀錄表各一紙在卷足憑，五年以內再犯本件有期徒刑以上之罪
    ，為累犯，依刑法第四十七條規定分別加重其刑。爰審酌被告素行不佳，前曾有
    多次竊盜、詐欺、侵占、妨害家庭等前科，目無法紀，一再觸法，及本件被告犯
    罪之動機、所用手段、所生危害尚屬輕微，及其犯罪後猶飾詞狡辯毫無悔悟之心
    等一切情狀，分別量處如主文所示之刑，並定期應執行刑，以示警懲。
據上論斷，應依刑事訴訟法第二百九十九條第一項前段，刑法第三百三十七條、第三
百三十九條第一項、第三百三十九條第二項、第一項、第五十五條、第四十七條、第
五十一條第六款，罰金罰鍰提高標準條例第一條前段，判決如主文。
本案經檢察官李子春到庭執行職務。
中      華      民      國    八  十  九  年    六    月    二十八      日
                              臺灣花蓮地方法院刑事庭
                                  法  官  林  國  泰
右正本證明與原本無異。
如對本判決不服，應於送達後十日內，向本院提出上訴狀。（應抄附繕本）告訴人或
被害人如對於本判決不服者，應具備理由請求檢察官上訴，其上訴期間之計算係以檢
察官收受判決正本之日期為準。
                                  法院書記官
中      華      民      國    八  十  九  年    六    月     三十       日
附錄本判決論罪之法律條文：
刑法第三百三十七條
意圖為自己或第三人不法之所有，而侵占遺失物、漂流物或其他離本人所持有之物者
，處五百元以下罰金。
刑法第三百三十九條
意圖為自己或第三人不法之所有，以詐術使人將本人或第三人之物交付者，處五年以
下有期徒刑、拘役或科或併科一千元以下罰金。
以前項方法得財產上不法之利益或使第三人得之者亦同。
前二項之未遂犯罰之。
刑法第三百三十九條之一
意圖為自己或第三人不法之所有，以不正方法由收費設備取得他人財物者，處一年以
下有期徒刑、拘役或三千元以下罰金。
以前項方法得財產上不法之利益或使第三人得之者，亦同。
刑法第三百三十九條之二
意圖為自己或第三人不法之所有，以不正方法由自動付款設備取得他人之物者，處三
年以下有期徒刑、拘役或一萬元以下罰金。
以前項方法得財產上不法之利益或使第三人得之者，亦同。
刑法第三百三十九條之三
意圖為自己或第三人不法之所有，以不正方法將虛偽資料或不正指令輸入電腦或相關
設備，製作財產權之得喪、變更記錄，而取得他人財產者，處七年以下有期徒刑。
以前項方法得財產上不法之利益或使第三人得之者，亦同。


司法院資訊處製作；財團法人民間司法改革基金會備份。
